【裁判字號】    97,台上,1931
【裁判日期】    970508
【裁判案由】    違反毒品危害防制條例
【裁判全文】
最高法院刑事判決            九十七年度台上字第一九三一號
上  訴  人  甲○○
上列上訴人因違反毒品危害防制條例案件，不服台灣高等法院高
雄分院中華民國九十七年三月十三日第二審更審判決（九十七年
度上更(一)字第一號，起訴案號：台灣高雄地方法院檢察署九十六
年度偵字第一一一四一號），提起上訴，本院判決如下：
    主  文
上訴駁回。
    理  由
按刑事訴訟法第三百七十七條規定：上訴於第三審法院，非以判
決違背法令為理由，不得為之。是提起第三審上訴，應以原判決
違背法令為理由，係屬法定要件，如果上訴理由書狀並未依據卷
內訴訟資料，具體指摘原判決不適用何種法則或如何適用不當，
或所指摘原判決違法情事，顯與法律規定得為第三審上訴理由之
違法情形，不相適合時，均應認其上訴為違背法律上之程式，予
以駁回。本件原審經審理結果，認為上訴人甲○○販賣第三級毒
品愷他命（俗稱Ｋ他命）之犯行罪證明確，因而撤銷第一審該部
分之科刑判決，改判論上訴人以販賣第三級毒品罪，處有期徒刑
五年六月，並為相關從刑之諭知。已詳敘調查、取捨證據之結果
及憑以認定犯罪事實之心證理由。並就上訴人否認犯行之供詞及
其所辯各節認非可採，詳加指駁。從形式上觀察，原判決並無足
以影響判決結果之違法情形存在。上訴意旨略以：(一)、原判決理
由認定證人即承辦警員侯彥竹、顏誌宏於偵查中所為之證述有證
據能力，惟上開二證人係於民國九十六年四月十二日晚上十一時
四十五分許執行攔檢公務，因而發現上訴人車內所持Ｋ他命毒品
，該二證人於該次偵查中之證述，僅在論敘案發當時情況，上訴
人並未主張本件有非法取供之情，似不需以該二證人之證述為本
案補強證據，原判決所為之認定違反刑事訴訟法第一百五十四條
之規定，亦違反憲法保障人權之精神，原判決之認事用法即有違
誤。(二)、原判決理由一之(二)認定本案以具有傳聞證據性質之證據
，得作為證據使用，惟依釋字第五八二號解釋之精神，被告以外
之人於審判外向法官所為之陳述，及於偵查中向檢察官所為之陳
述，應經被告或其辯護人行使反對詰問權者始得作為證據使用，
但原判決對於例外承認傳聞證據具有證據能力之情形，認定過於
寬鬆，對於法院之調查證據義務及被告之辯護權均有影響，又審
判階段方為調查證據之重心，法院不得藉由刑事訴訟法第一百五
十九條之一之解釋而懈怠此責任，是原判決此部分之認定即與證
據審理程序有違云云。惟查：(一)、刑事訴訟法第一百五十四條第
二項規定：「犯罪事實應依證據認定之，無證據不得認定犯罪事
實。」揭櫫證據裁判主義，審理事實之法院，自應就卷內存在之
各項證據資料，詳加審酌判斷，憑以認定事實。又被告之自白不
得作為有罪判決之唯一證據，仍應調查其他必要之補強證據以察
其是否與事實相符，所謂補強證據，並非以證明犯罪構成要件之
全部事實為必要，倘其得以佐證自白之犯罪非屬虛構，能予保障
所自白事實之真實性，即已充分。又得據以佐證者，雖非直接可
以推斷被告之犯行，但以此項證據與被告之自白為綜合判斷，足
以認定犯罪事實者，仍不得謂非補強證據。原判決論處上訴人販
賣第三級毒品罪，係綜合上訴人於警詢、偵查及審理中坦承其於
九十六年四月八日凌晨一、二時許，在屏東縣恆春鎮墾丁海洋音
樂季地點鄰近的船帆石附近，向真實姓名年齡均不詳之綽號「小
陳」成年男子，以新台幣（下同）三十萬元之代價，販入愷他命
三包，當時先給付十五萬元，並攜帶上開毒品返回民宿飯店，於
同日下午六時許退房。嗣於同年月十二日晚上十一時四十五分許
，將上開購得之愷他命三包（總重量共計為毛重1605.90 公克）
置於所駕駛自小客車後座，駕駛途經高雄市○○區○○路與六合
路口處，為警查獲並扣得上開愷他命三包等情不諱，核與查獲之
員警即證人顏誌宏、侯彥竹於偵查中具結證稱：警網警員攔檢上
訴人所駕上揭車輛，上訴人下車被臨檢，渠二人看到上揭車輛之
車內副駕駛座位上，有一個大袋子，發現內裝有上開疑似毒品三
包並扣案等語情節相符，並與卷內其他直接、間接證據參互審酌
，本於推理作用，為認定犯罪事實之基礎。原判決採證並無違背
證據裁判主義，上訴意旨執以指摘，尚非合法之第三審上訴理由
。(二)、被告以外之人於審判外之陳述，雖不符刑事訴訟法第一百
五十九條之一至四之規定，而經當事人於審判程序同意作為證據
，法院審酌該言詞陳述或書面陳述作成時之情況，認為適當者，
亦得為證據；當事人、代理人或辯護人於法院調查證據時，知有
第一百五十九條第一項不得為證據之情形，而未於言詞辯論終結
前聲明異議者，視為有前項之同意。刑事訴訟法第一百五十九條
之五定有明文。此項同意乃當事人進行主義中之處分主義，經由
當事人之同意賦予傳聞證據之證據能力。原判決引用上揭規定資
為採用傳聞證據之依據，不容任意指摘，而據以提起第三審上訴
。其上訴違背法律上之程式，應予駁回。
據上論結，應依刑事訴訟法第三百九十五條前段，判決如主文。
中    華    民    國  九十七  年    五    月    八    日
                      最高法院刑事第十一庭
                          審判長法官  邵  燕  玲
                                法官  李  伯  道
                                法官  孫  增  同
                                法官  吳      燦
                                法官  李  英  勇
      本件正本證明與原本無異
                                      書  記  官
中    華    民    國  九十七  年    五    月   十二   日
                                                    M


司法院資訊處製作；財團法人民間司法改革基金會備份。
